【裁判字號】    89,訴,1449
【裁判日期】    891204
【裁判案由】    違反稅捐稽徵法等
【裁判全文】
臺灣桃園地方法院刑事判決                        八十九年度訴字第一四四九號
    公  訴  人  臺灣桃園地方法院檢察署檢察官
    被      告  乙○○
    被      告  甲○○
右列被告因違反稅捐稽徵法等案件，經檢察官提起公訴（八十九年度偵字第一七四一
號、第一０四００號），本院判決如左：
    主    文
甲○○納稅義務人，以不正當方法逃漏稅捐，處有期徒刑肆月，緩刑年。
乙○○共同偽造私文書，足以生損害於他人，處有期徒刑月。偽造之丙○○領款金
額新台幣壹拾伍萬元之勞務報酬支出憑證上之丙○○切結書署押二枚及指印三枚、與
薪資所得受領人扶養親屬申報表上之指印一枚，均沒收。
    事    實
一、甲○○原於民國八十三年間係為「今之林企業社」（原設址於桃園縣中壢市○○
    里○○路九十巷三十九號一樓，現已解散）之負責人，乃為從事填報各類所得扣
    繳暨免扣繳憑單業務之人，亦係納稅義務人，其明知余清孟（因所涉連續犯行判
    決確定，由檢察官另為不起訴處分）於八十三年二月間，係在桃園縣境內向之承
    攬「驊陽福廈」（檢察官誤載為「驊陽」、「福廈」）、「今之林別墅」、「白
    馬豪景」等建築個案之泥作粉刷工程，工人乃均係由余清孟自行僱請及發放薪資
    ，余清孟所僱請之工人與甲○○之間，並不存在有勞務契約關係；乙○○、丙○○亦均未曾有受僱於余清孟，且亦未有在甲○○所經營的「今之林企業社」內擔
    任過任何職務。詎料，甲○○竟於八十三年間，在桃園縣境內，收受由余清孟所
    交付之丙○○名義，由乙○○與余清孟基於偽造私文書共同犯意聯絡，而由乙○○偽造丙○○署押、蓋用指印，而共同偽造之丙○○領款金額新台幣（下同）十
    五萬元之勞務報酬之支出憑證（乙○○偽造丙○○切結書署押二枚、另蓋用指印
    三枚）及丙○○薪資所得受領人扶養親屬申報表（乙○○蓋用指印一枚）各一份
    ，而另由甲○○將該不實之事項，登載於其業務上所作成之文書，據以填報丙○○於八十三年度曾任職於「今之林企業社」受領十五萬元之各類所得扣繳暨免扣
    繳憑單，再委由會計事務所人員持向財政部台灣省北區國稅局桃園縣分局申報行
    使，以藉此不正當方法，逃漏「今之林企業社」營利事業所得稅捐三萬七千五百
    元，足生損害於稅捐稽徵之正確性，並足使丙○○因此受有多繳納該薪資所得稅
    捐及滯納金之虞等損害。
二、案經財政部台灣省北區國稅局中壢稽徵所函送暨臺灣桃園地方法院檢察署檢察官
    自動檢舉偵查起訴。
    理    由
一、訊據被告甲○○、乙○○二人均矢口否認有何右揭犯行，被告甲○○辯稱：伊將
    右揭工程轉包給余清孟，丙○○任職於企業社受領十五萬元的所得扣繳憑證（勞
    務報酬支出憑證），是余清孟拿給伊的，伊並不知道那是偽造的，伊沒有要逃漏
    稅的意思等詞云云；另被告乙○○則辯稱：伊印象中在好幾年前時，有一個伊稱
    呼他叔叔的長輩拿稅單叫伊簽名並蓋章，並且拿了一千五百元給伊，伊就在勞務
    報酬支出憑證及薪資所得受領人扶養申報表上面蓋章（指印）及簽名，因為那時
    候伊沒有工作等語。惟查，被告甲○○右揭虛報被害人丙○○在八十三年間向「
    今之林企業社」領款十五萬元之勞務報酬薪資等事實，業據被害人丙○○向財政
    部國稅局檢舉指述明確；而另被告乙○○右揭偽造丙○○領款十五萬元之勞務報
    酬支出憑證等事實，除依據被害人丙○○之檢舉指述外，該份勞務報酬支出憑證
    （含薪資所得受領人扶養親屬申報表）經檢察官送內政部警政署刑事警察局鑑驗
    結果，在署名丙○○簽名下之指紋三枚，與被告乙○○指紋卡上之右姆指指紋相
    符，此有該局八十九年二月二十五日（八九）刑紋字第二○三五一號函送之鑑定
    書在卷可稽，而按被告乙○○既確是在於該份勞務報酬支出憑證上之丙○○署押
    處上蓋用指印，則丙○○的署押衡情當應確係由被告乙○○所偽簽無訛，故本件
    應堪認被告乙○○之上揭自白內容：「伊．．拿了一千五百元，在勞務報酬支出
    憑證及薪資所得受領人扶養申報表上面蓋章（指印）及簽名，因為那時伊沒有工
    作。」等語，係與事實相符合。因之，本件被告乙○○另於八十九年三月間在檢
    察官偵查中，當庭所書寫之「丙○○」字跡，與勞務報酬支出憑證正本雖於經檢
    察官送憲兵司令部刑事鑑識中心鑑定，結果認與該勞務報酬支出憑證上切結人簽
    名處「丙○○」字跡不符一節，因依據上情所述，應已不足採取。此外，本件另
    有財政部台灣北區國稅局中壢稽徵所函附之丙○○檢舉書、所得人為「丙○○」
    之各類所得扣繳暨免扣繳憑單、「丙○○」其人於報稅期間在營服役之退伍令、
    今之林企業社八十三年度營利事業所得稅結算申報書（含損益及稅額計算書）、
    財政部台灣省北區國稅局營利事業所得結算申報核定通知書、勞務報酬支出憑證
    （含薪資所得受領人扶養親屬申報表）各一份附卷資佐憑參，事證明確，被告二
    人右揭犯行均足堪認定，應予依法論科。
二、按被告甲○○於業務上作成之扣繳憑單上，登載被害人丙○○已領得薪資之不實
    事項，並持向稅捐稽徵機關申報稅捐，自足以致生稅捐稽徵機關對「今之林企業
    社」短徵稅捐及被害人「丙○○」因之溢繳稅捐等損害，是核被告甲○○右揭所
    為，係犯刑法第二百十六條、第二百十五條之行使業務上登載不實文書罪及稅捐
    稽徵法第四十一條之以不正當方法逃漏稅捐罪。而被告乙○○右揭偽造丙○○署
    押、蓋用指印，而偽造丙○○領款十五萬元之勞務報酬支出憑證及丙○○薪資所
    得受領人扶養親屬申報表（蓋用指印一枚），已足生損害於丙○○本人，是核被
    告乙○○右揭所為，係犯刑法第二百十條之偽造私文書罪。至其偽造他人署押，
    則僅係其偽造私文書之一部分行為，不另論罪。被告乙○○上揭偽造私文書之犯
    行，與余清孟之間，有犯意聯絡及行為分擔，為共同正犯，檢察官就此雖疏未有
    論及，惟因此為起訴效力所及，本院自應併予審酌，附此敘明。至於被告甲○○
    於業務上登載不實之行為，則已為其後之行使高度行為所吸收，不另論罪。又查
    本件公訴人另認被告甲○○之右揭所為，係存有幫助余清孟逃漏稅捐之犯意，惟
    因本件查核被告甲○○所為右情，應僅是足以使稅捐稽徵機關對「今之林企業社
    」短徵稅捐及發生被害人「丙○○」因之溢繳稅捐之損害，公訴人所論述被告甲○○係幫助余清孟逃漏稅捐一節部分，在於本件事證上，仍尚乏說明實據，附此
    敘明。而被告甲○○上揭所犯之以不正當方法逃漏稅捐罪、行使業務登載不實文
    書罪，於二罪之間，核有方法、結果之牽連關係，應依刑法第五十五條之牽連犯
    規定，從一重之以不正當方法逃漏稅捐罪處斷。爰審酌被告甲○○之犯罪動機係
    在逃漏稅捐、逃漏之金額為三萬七千五百元，被告乙○○之犯罪動機則係為取得
    代價一千五百、惟因為當時沒有工作，並另各參其二人犯罪手段、品性、素行及
    已深具悔意等一切情狀，分別量處如主文所示之刑，以資懲儆。末查，被告甲○○前未受有期徒刑以上刑之宣告，此有台灣高等法院被告全國前案紀錄表及台灣
    高等法院檢察署刑案紀錄簡覆表附卷可稽，被告因一時失慮致罹刑章，惟經此次
    偵、審及科刑教訓，已足資警惕，應無再犯之虞，本院認其上揭所宣告之刑，應
    以暫不執行為適當，爰併宣告緩刑三年，以啟自新。至於被告乙○○所偽造之丙○○領款金額十五萬元之勞務報酬支出憑證上之丙○○切結書署押二枚及指印三
    枚、與薪資所得受領人扶養親屬申報表上之指印一枚，爰應依刑法第二百十九條
    規定，不問屬於被告與否，均併予宣告沒收之。
三、據上論斷，應依刑事訴訟法第二百九十九條第一項前段，稅捐稽徵法第四十一條
    ，刑法第十一條前段、第二十八條、第二百十六條、第二百十五條、第二百十條
    、第五十五條、第七十四條第一款、第二百十九條，罰金罰鍰提高標準條例第一
    條前段，判決如主文。
本案經檢察官呂理銘到庭執行職務。
中      華      民      國    八十九    年      十二    月      四      日
                                臺灣桃園地方法院刑事第一庭
                                      法  官 呂 仲 玉
右正本證明與原本無異。
如不服本判決，應於判決送達後十日內向本院提出上訴狀( 應附繕本 )，上訴於
臺灣高等法院。
                                    書記官   劉文松
中        華        民        國   八十九   年   十二   月    五    日
刑法第二百十條
偽造、變造私文書，足以生損害於公眾或他人者，處五年以下有期徒刑。
刑法第二百十五條
從事業務之人，明知為不實之事項，而登載於其業務上作成之文書，足以生損害於公
眾或他人者，處三年以下有期徒刑、拘役或五百元以下罰金。
刑法第二百十六條
行使第二百十條至第二百十五條之文書者，依偽造、變造文書或登載不實事項或使登
載不實事項之規定處斷。
稅捐稽徵法第四十一條
納稅義務人以詐術或其他不正當方法逃漏稅者，處五年以下有期徒刑、拘或科或併科
新臺幣六萬元以下罰金。


司法院資訊處製作；財團法人民間司法改革基金會備份。
